臺灣高等法院高雄分院民事裁定          100年度抗字第293號
抗  告  人  黃麗花
相  對  人  歐來參
上列抗告人因與相對人間請求訴訟救助事件，對於中華民國100
年10月31日臺灣澎湖地方法院100 年度救字第7 號裁定，提起抗
告，本院裁定如下：
    主      文
原裁定廢棄。
准予訴訟救助。
抗告訴訟費用新台幣壹仟元由相對人負擔。
    理      由
一、按法律扶助法第62條規定，經分會准予法律扶助之無資力者
    ，其於訴訟程序中，向法院聲請訴訟救助時，應准予訴訟救
    助。但另有不符法律扶助事實之證明者，不在此限。同法第
    3 條規定，本法所稱無資力者，係指符合社會救助法之低收
    入戶或其每月可處分之收入及可處分之資產低於一定標準者
    。前項所稱一定標準之認定辦法，由基金會定之。依上開規
    定，經財團法人法律扶助基金會分會准予法律扶助之人向法
    院聲請訴訟救助時，即應推定該聲請人為無資力人，法院另
    有聲請人不符法律扶助法第3 條所定無資力標準之事實之反
    證外，均應准予訴訟救助。
二、抗告意旨略以：抗告人因與相對人間請求損害賠償事件，無
    資力支出訴訟費用，經法律扶助基金會准予法律扶助，且非
    顯無勝訴之望，聲請訴訟救助，又無法律扶助法第62條但書
    規定之另有不符法律扶助事實，自應准予訴訟救助，原裁定
    予以駁回，實非適法，爰請求廢棄原裁定，准予訴訟救助等
    語。
三、經查，抗告人設籍於臺灣省澎湖縣馬公市石泉里3 鄰石泉13
    2 號，籍下除有寄居之無親屬關係之徐孝文外，並無其他親
    屬設籍，又抗告人之父母均歿，且已與配偶羅環奎離婚，有
    戶口名簿、戶籍謄本、臺灣省澎湖縣戶籍登記簿在卷可稽（
    見原審卷第8-11頁），而抗告人之子女羅皓茹、羅皓楓、羅
    皓婷3 人，因長年居住於臺灣本島，故無扶養抗告人之事實
    ，此則有抗告人提出之切結書在卷可稽（見原審卷第7 頁）
    ，故抗告人為單身戶，並無其他可處分收入及可處分資產應
    計算之家庭人口。次依抗告人所提出之財政部臺灣省南區國
    稅局98年度綜合所得稅各類所得資料清單、財產歸屬資料清
    單，以及原審依職權調閱之稅務電子閘門財產所得調件明細
    表（見原審卷12-13 、16-17 頁），抗告人並無所得資料，
    而其可處分資產為土地三筆，總額為276,554 元，確未逾法
    律扶助法第3 條授權訂定之「受法律扶助者無資力認定標準
    」第3 條第1 項第1 款關於可處分資產在50萬元以下之標準
    。再者，依法律扶助基金會100 年5 月25日覆議決定通知書
    （見原審卷第4 頁），其審查決定為准予全部扶助，又查無
    抗告人另有不符法律扶助事實之證明，且依卷內資料，抗告
    人主張其與相對人發生車禍事件而受傷，請求相對人負損害
    賠償責任，非顯無勝訴之望，抗告人聲請訴訟救助，與法律
    規定相符，揆諸上開說明，應准予訴訟救助，原審予以駁回
    ，自有未當，抗告意旨指摘原裁定不當，求予廢棄，為有理
    由，應由本院予以廢棄，並准予訴訟救助。
四、據上論結，本件抗告為有理由，依民事訴訟法第492 條、第
    95條、第78條，裁定如主文。
中    華    民    國  100     年    11    月    30    日
                              民事第五庭
                                  審判長法官 簡色嬌
                                  法      官 郭慧珊
                                  法      官 黃科瑜
以上正本證明與原本無異。
本裁定不得再抗告。
中    華    民    國  100     年    12    月    1     日
                                  書  記  官 彭筱瑗